【裁判字號】    99,交聲,248
【裁判日期】    990524
【裁判案由】    聲明異議
【裁判全文】
臺灣臺南地方法院交通事件裁定     99年度交聲字第248號
移送機關    交通部公路總局嘉義區監理所新營監理站
異議人即
受處分人    甲○○
上列受處分人因違反道路交通管理處罰條例案件，對於交通部公
路總局嘉義區監理所新營監理站民國99年3月4日所為之裁決處分
（處分案號：新監裁違字第裁73-M00000000號），聲明異議，本
院裁定如下：
    主  文
原處分關於罰鍰新臺幣壹萬元部分撤銷。
上開撤銷部分，甲○○不罰。
    理  由
一、原處分意旨略以：異議人即受處分人甲○○（下稱異議人）
    於民國99年2月28日11時50分許，駕駛車號102-GP號營業貨
    運曳引車，在台南縣六甲鄉○○街與中山路口處為警攔檢，
    因有超載之疑，經執勤員警攔檢後，遂請異議人前往地磅處
    過磅惟遭異議人拒絕，且該車行駛禁行路線，經台南縣警察
    局員警（下稱舉發機關）依法製單舉發，嗣經交通部公路總
    局嘉義區監理所新營監理站（下稱移送機關），以異議人之
    違規事實明確，乃依道路交通管理處罰條例第29條之2第4項
    、第60條第2項第2款、第63條第1項第1款（原裁決書漏載第
    1 項第1款）及違反道路交通管理事件統一裁罰基準表等規
    定，合計裁處異議人罰鍰新臺幣10,900元，並記違規點數1
    點。
二、聲明異議意旨略以：異議人於上開時、地遭警攔查，雖舉發
    員警要求至「威致鋼鐵」過磅，然該過磅地點距離舉發地點
    已超過1公里，且與異議人行經方向相反，因此異議人拒絕
    配合，為此聲明異議等語。
三、按汽車裝載貨物行經設有地磅處所1公里內路段，未依標誌
    、標線、號誌指示或不服從交通勤務警察或依法令執行交通
    稽查任務人員之指揮過磅者，處汽車駕駛人新臺幣10,000元
    罰鍰，並得強制其過磅，為道路交通管理處罰條例第29條之
    2第4項所明定。依該規定，交通勤務警察或依法令執行交通
    稽查任務人員欲指揮裝載貨物之汽車過磅者，限於該車行經
    「設有地磅處所1公里內路段」為限。
四、經查：
  (一)異議人遭警舉發，於上開時、地駕駛牌照號碼102-GP號營業
    貨運曳引車，在台南縣六甲鄉○○街與中山路口處為警攔檢
    ，因有超載之疑，經執勤員警攔檢後，遂請異議人前往地磅
    過磅，異議人拒絕前往過磅，且行駛禁行路線之違規事實，
    有臺南縣警察局99年2月28日南縣警交字第M00000000號舉發
    違反道路交通管理事件通知單1份在卷可稽。
  (二)惟異議人雖不否認有行駛禁行路線即不遵守警察機關依處罰
    條例第5條規定所發之命令之行為，然其抗辯該過磅地點「
    威致鋼鐵」距離違規地點已超過1公里，且與異議人行駛方
    向不同，因此，其拒絕過磅，並無違法之處等語。查：本件
    違規地點為南縣六甲鄉○○街與中山路口處，員警發現異議
    人所駕駛之車輛有裝載砂石，要求異議人將車駛至距離該地
    點最近之地磅處所即官田鄉威致鋼鐵過磅，惟異議人不願配
    合，上開過磅地點距離違規地點，兩者距離為5公里，有臺
    南縣政府麻豆分局99年3月30日南縣麻警五字第0990004068
    號函檢附舉發員警職務報告書1份附卷可參，因此上開過磅
    地點與違規地點逾1公里，與上開規定「設有地磅處所1公里
    內路段」之要件顯不相符。
  (三)上開員警職務報告書雖稱「所謂1公里路段之規範是適用在
    公務機關所設之固定地磅，例如：高速公路上之固定地磅，
    且若為固定地磅違規人不願配合過磅時警方仍可強制過磅，
    而本轄並無所謂之固定地磅，乃是委託轄內民營地磅官田鄉
    威致鋼鐵，否則在一般無設置固定地磅之警察單位，若砂石
    車司機都以距離1公里來規避警方查緝取締，將無法執行砂
    石車超載違規」云云，惟查，道路交通管理處罰條例第29條
    之2規定，於94年12月28日修正增訂上揭第4項條文，其立法
    理由「為避免嚴重超載者採取消極方式抗拒過磅，甚至拒絕
    停車接受稽查等，危害行車安全，爰增訂第4項規定。按上
    揭修法意旨，係在處罰裝載貨物之汽車駕駛人，不依管制設
    施指示或不服從執法人員指揮過磅之行為，並未將前述條例
    條項規定之『地磅』，侷限於公務機關所設的固定地磅」，
    是上開條文並無明文規定「行經設有地磅處所1公里內路段
    」之「地磅」侷限於公務機關所設的固定地磅，有交通部99
    年5月13日交路字第0990031132號函檢送內政部警政署99年4
    月21日警署交字第0990074656號函1份附卷可參，因此，上
    開員警職務報告書稱：民營地磅可不受1公里之限制，僅係
    該員警個人意見，於法未合，並不足採。準此，本件違規地
    點並非屬於「設有地磅處所1公里內路段」，核與道路交通
    管理處罰條例第29條之2第4項規定之要件未符，縱使異議人
    拒絕前往過磅，亦不得逕依違反本條之規定予以舉發；是異
    議人指摘本件處分不合法，經核並非無據。
  (四)至於異議人就其於上開時、地有駕車行駛於禁行路線即不遵
    守警察機關依處罰條例第5條規定所發之命令之行為遭舉發
    及裁處一節，並未聲明異議，自不在本院審理之範圍內，附
    此敘明。
六、綜上所述，本件就異議人拒絕過磅之行為所為之舉發並不符
    道路交通管理處罰條例第29條之2第4項規定之處罰要件，移
    送機關未查遽予裁罰，容有未洽，因此，異議人就此部分所
    為之異議，為有理由，自應由本院將此部分之處分撤銷，並
    為主文第2項所示之諭知，以資適法。
七、據上論斷，依道路交通管理處罰條例第87條第2項、道路交
    通案件處理辦法第20條前段，裁定如主文。
中    華    民    國    99    年    5     月    24    日
                     交通法庭   法  官   陳淑勤
以上正本證明與原本無異。
如不服本裁定，應於送達後5日內，向本院提出抗告狀。
                                書記官   謝國欽
中    華    民    國    99    年    5     月    25    日

司法院資訊處製作；財團法人民間司法改革基金會備份。
